【裁判字號】    97,交聲,380
【裁判日期】    970221
【裁判案由】    聲明異議
【裁判全文】
臺灣高雄地方法院交通事件裁定         97年度交聲字第380號
原處分機關  交通部公路總局高雄區監理所
異  議  人  甲○○
即受處分人
上列異議人因違反道路交通管理處罰條例案件，對於交通部公路
總局高雄區監理所民國97年2 月5 日所為之處分（原處分：高監
自裁字第裁80-N00000000號），聲明異議，本院裁定如下：
    主  文
原處分關於甲○○酒精濃度超過規定標準，吊扣駕駛執照十二個
月之處分撤銷。
上開撤銷部分不罰。
    理  由
一、異議意旨略以：異議人即受處分人甲○○於民國96年12月26
    日下午下班後跟同事聚會小酌1 杯，回家路上遭警方臨檢酒
    測，當時駕駛自用轎車，然監理站卻要吊扣營業大貨車駕照
    ，懇請撤銷吊扣處分等語。
二、按汽車駕駛人，駕駛汽車經測試檢定有酒精濃度超過規定標
    準之情形者，處新臺幣（下同）15,000元以上60,000元以下
    罰鍰，並當場移置保管其車輛及吊扣其駕駛執照1 年，道路
    交通管理處罰條例第35條第1 項第1 款定有明文。而所謂酒
    精濃度超過規定之標準者，依道路交通安全規則第114 條第
    2 款之規定，係指汽車駕駛人飲用酒類或其他類似物後其吐
    氣所含酒精濃度超過每公升0.25毫克或血液中酒精濃度超過
    0.05% 以上者。次按，已領有大貨車駕駛執照者，得駕駛小
    型車、輕型機器腳踏車，道路交通安全規則第61條第1 項第
    3 款規定明確。再按，汽車駕駛人，因違反本條例及道路交
    通安全規則之規定，受吊銷駕駛執照處分時，吊銷其持有各
    級車類之駕駛執照，道路交通管理處罰條例第68條定有明文
    。此規定係於94年12月14日修正公布，並於95年3 月1 日施
    行，而修正前之道路交通管理處罰條例第68條則係規定「汽
    車駕駛人，因違反本條例及道路交通安全規則之規定，受吊
    扣或吊銷駕駛執照處分時，吊扣或吊銷其持有各級車類之駕
    駛執照」，觀其修法意旨，係以「原條文將違規駕駛人所持
    有之各級車類駕駛執照一併吊扣或吊銷，失之過酷，影響人
    民工作及生活甚鉅」為由，而刪除吊扣駕駛人駕駛執照時，
    應吊扣駕駛人持有各級車類駕駛執照之規定，是依現行道路
    交通管理處罰條例，已無得吊扣駕駛人所持有他級駕駛執照
    之依據存在，從而，於為吊扣駕駛人駕駛執照之處分時，自
    僅得吊扣駕駛人違規時所駕駛該級車類之駕駛執照，以限制
    其繼續駕駛該級車類行駛道路之權利，若駕駛人並無該級車
    類之駕駛執照，即無從執行吊扣駕駛執照之處分，而僅係應
    否依道路交通管理處罰條例第22條第1 項規定處罰駕駛人之
    問題。
三、經查：
  (一)異議人於97年1 月26日18時18分許，在飲酒後呼氣酒精濃度
    為每公升0.33毫克（0.33mg/l）之情形下，駕駛車牌號碼RX
    -3533 號自用小客車，行經高雄縣路竹鄉○○路540 之4 號
    旁，為警攔檢查獲，並由原處分機關就酒後駕車部分之交通
    違規行為裁處罰鍰19,500元、吊扣駕駛執照12個月並施以道
    安講習之事實，業據異議人自承在卷，並有高雄縣政府警察
    局高警交字第NO0000000 號舉發違反道路交通管理事件通知
    單、交通部公路總局高雄區監理所高監自裁字第裁80-NO000
    0000號違反道路交通管理事件裁決書各1 份附卷可稽，是異
    議人酒後酒精濃度超過規定標準，仍於上開時、地駕駛自小
    客車之違規行為，堪以認定。
  (二)按行政行為，採取之方法所造成之損害不得與欲達成目的之
    利益顯失均衡，行政程序法第7 條第3 款定有明文。異議人
    並無自小客車駕駛執照，僅有職業大貨車駕駛執照，此有證
    號查詢汽車駕駛人資料1 份在卷可憑，本件異議人係駕駛自
    小客車違規，依現行道路交通管理處罰條例第68條規定，僅
    得吊扣其小型車普通駕駛執照，而不得吊扣駕駛人所持有他
    級駕駛執照，亦即於為吊扣駕駛人駕駛執照之處分時，僅得
    吊扣駕駛人違規時所駕駛該級車類之駕駛執照，以限制其繼
    續駕駛該級車類行駛道路之權利。本件原處分機關吊扣異議
    人之職業大貨車駕駛執照，將造成異議人除不能駕駛自小客
    車外，亦不能駕駛大貨車之結果，則原處分機關採取吊扣異
    議人職業大貨車駕駛執照之方法以達成限制其駕駛自小客車
    之目的，所造成之損害（即異議人喪失繼續駕駛大貨車之權
    利，甚而使異議人之生計遭受影響）已與欲達成目的之利益
    顯失均衡，復與前揭道路交通管理處罰條例第68條之修法意
    旨不合，已逾越道路交通管理處罰條例之規範範圍，與法律
    保留之原則相悖，自屬違法處分。從而，原處分機關關於吊
    扣異議人駕駛執照12個月之處分，僅能吊扣異議人自小客車
    之駕駛執照，不得代以吊扣其職業大貨車之駕駛執照，而異
    議人既無自小客車駕駛執照可供吊扣，該部分處分無法執行
    ，本院即無從予以維持，是異議人提出本件聲明異議，非無
    理由，原處分機關關於吊扣異議人駕駛執照（即異議人僅持
    有之職業大貨車駕駛執照）12個月之處分自應予以撤銷，並
    由本院就該部分為不罰之諭知。
五、依道路交通案件處理辦法第20條前段，裁定如主文。
中    華    民    國    97    年    2     月    21    日
                  交通法庭      法  官  林芳華
以上正本證明與原本無異。
如不服本裁定應於送達後5日內向本院提出抗告狀。
中    華    民    國    97    年    2     月    21    日
                                書記官  黃靖媛


司法院資訊處製作；財團法人民間司法改革基金會備份。
